臺灣宜蘭地方法院刑事判決
111年度交易字第110號
公  訴  人  臺灣宜蘭地方檢察署檢察官
被      告  王生馨


上列被告因過失傷害案件，經檢察官提起公訴（111年度偵字第1
683號），本院判決如下：
    主  文
王生馨犯汽車駕駛人，行經行人穿越道不依規定讓行人優先通行
，因過失傷害人罪，處有期徒刑參月，如易科罰金，以新臺幣壹
仟元折算壹日。
    犯罪事實
一、王生馨於民國110年9月11日17時58分許，騎乘車牌號碼000-
    000號普通重型機車，沿宜蘭縣羅東鎮民權路由南往北向培
    英路口直行，行經該民權路與純精路2段行車管制號誌正常
    運作岔路口時，前方為紅燈而其應依號誌指示停等紅燈，且
    應注意行人穿越道上若有行人穿越，應暫停讓其先行，而依
    當時天候暴雨、夜間有照明、柏油路面濕潤、無缺陷、無障
    礙物、視距良好之情形，並無不能注意之情事，竟疏未注意
    及此，未依號誌指示行駛而貿然闖越紅燈，適羅秋英沿羅東
    鎮純精路2段之行人穿越道由東往西方向行走至上開路段與
    培英路交岔路口，王生馨未暫停而使所騎乘之普通重型機車
    撞及羅秋英，致羅秋英受有左側外側脛骨平台骨折之傷害。
    嗣王生馨於案發後，由路人報警時已報明肇事人姓名、地點
    ，請警方前往處理，並願接受裁判。
二、案經羅秋英訴由宜蘭縣政府警察局羅東分局報告臺灣宜蘭地
    方檢察署檢察官偵查起訴。
    理  由
壹、程序部分
    本判決所引用傳聞證據之證據能力，當事人於本院審理程序
    中均表示同意有證據能力（見本院卷第30頁至第33頁）。基
    於尊重當事人對於傳聞證據之處分權，及證據資料愈豐富愈
    有助於真實發現之理念，審酌該等證據作成時並無違法取證
    或顯不可信之瑕疵，以之作為證據應屬適當，依刑事訴訟法
    第159條之5規定及最高法院104年度第3次刑事庭會議決議意
    旨，認該等證據資料均有證據能力。至本判決所引之非供述
    證據，與本案均有關連性，亦無證據證明係實施刑事訴訟程
    序之公務員以不法方式所取得，依刑事訴訟法第158條之4之
    反面解釋，當有證據能力。
貳、實體部分
一、認定犯罪事實之理由
　㈠訊據被告王生馨對於上開犯罪事實坦承不諱（見本院卷第30
    頁、第33頁），核與證人即告訴人羅秋英於警詢、偵查及本
    院審理中之指述相符（見偵卷第9頁至第13頁、第34頁至第3
    5頁），並有醫療財團法人羅許基金會羅東博愛醫院110年9
    月16日羅博醫診字第2109032564號診斷證明書（見偵卷第26
    頁）、道路交通事故現場圖（見偵卷第14頁至第15頁）、道
    路交通事故調查報告表㈠㈡（見偵卷第16頁至第17頁）、現場
    照片（見偵卷第21頁至第23頁）、監視器錄影畫面翻拍照片
    （見偵卷第24頁至第25頁）、證號查詢機車駕駛人資料（見
    本院卷第21頁）各1份在卷可稽，足認被告上開自白與事實
    相符，此部分之事實，首堪認定。
　㈡按汽車行駛至交岔路口，其行進、轉彎，應依下列規定：一
    、應遵守燈光號誌或交通指揮人員之指揮，遇有交通指揮人
    員指揮與燈光號誌並用時，以交通指揮人員之指揮為準；汽
    車行近行人穿越道，遇有行人穿越、攜帶白手杖或導盲犬之
    視覺功能障礙者時，無論有無交通指揮人員指揮或號誌指示
    ，均應暫停讓行人、視覺功能障礙者先行通過，道路交通安
    全規則第102條第1項第1款、第103條第2項分別定有明文。
    被告騎乘機車行經前揭肇事時、地，係天候暴雨、夜間有照
    明、柏油路面濕潤、無缺陷、無障礙物、視距良好等情，此
    有前引道路交通事故調查報告表㈠足憑，是依被告之智識、
    能力，應無不能注意之情事，竟疏未注意前開規定，未依號
    誌指示而於號誌顯示為紅燈時，貿然騎乘上開機車闖越民權
    路與純精路2段交岔路口，行駛至純精路2段與培英路交岔路
    口時，適告訴人沿行人穿越道穿越上開路口，遭被告騎乘之
    機車撞擊倒地，肇致本件車禍，並造成告訴人受有前揭傷害
    ，被告駕車發生交通事故之行為，與告訴人所受之傷害間，
    顯具有相當因果關係，足見被告就本案車禍之發生應負擔過
    失責任甚明。又本案經檢察官將本案送請交通部公路總局臺
    北區監理所基宜區車輛行車事故鑑定會鑑定，結果為：「一
    、王生馨駕駛普通重機車，行經行車管制號誌正常運作岔路
    口，未依號誌指示行駛闖紅燈，且疏未注意行人穿越道上有
    行人穿越讓其先行，為肇事原因。二、行人羅秋英，行經行
    車管制號誌正常運作岔路口，綠燈於行人穿越道上穿越車道
    ，無肇事因素」亦同此認定，有該會基宜區0000000案鑑定
    意見書在卷可稽（見偵卷第38頁至第40頁）。
　㈢綜上，本件事證明確，被告上開犯行堪以認定，應予依法論
    科。　
二、論罪
　㈠按刑法總則之加重，係概括性之規定，所有罪名均一體適用
    ；刑法分則之加重，係就犯罪類型變更之個別犯罪行為予以
    加重，成為另一獨立之罪名。道路交通管理處罰條例第86條
    第1項規定「汽車駕駛人，無駕駛執照駕車、酒醉駕車、吸
    食毒品或迷幻藥駕車、行駛人行道或行經行人穿越道不依規
    定讓行人優先通行，因而致人受傷或死亡，依法應負刑事責
    任者，加重其刑至二分之一」。道路交通管理處罰條例第86
    條第1項關於汽車駕駛人，行經行人穿越道不依規定讓行人
    優先通行，因而致人受傷或死亡，依法應負刑事責任者，加
    重其刑至二分之一之規定，係就刑法過失傷害罪之基本犯罪
    類型，因特殊行為要件予以加重處罰，而成另一獨立之罪名
    ，自屬刑法分則加重之性質（最高法院99年度台非字第198
    號判決意旨參照）。查被告於本件交通事故發生時，騎車行
    經行人穿越道，未依規定禮讓告訴人優先通行，不慎撞及沿
    行人穿越道步行之告訴人，因而致告訴人受有上開傷害，業
    據認定如前。是核被告所為，係犯道路交通管理處罰條例第
    86條第1項、刑法第284條前段之汽車駕駛人行經行人穿越道
    不依規定讓行人優先通行，因過失傷害人罪，並應依上開道
    路交通管理處罰條例規定加重其刑。
　㈡公訴意旨僅認被告係犯刑法第284條前段之過失傷害罪嫌，自
    有未洽，惟檢察官起訴之犯罪事實與前揭所認定者，基本社
    會事實同一，並經本院當庭告知前述罪名及事實並進行辯論
    ，已充分保障訴訟上攻擊防禦權，爰依刑事訴訟法第300條
    變更起訴法條。
  ㈢被告於肇事後於案發後，由路人報警時已報明肇事人姓名、
    地點，請警方前往處理乙情，有自首情形紀錄表1紙在卷可
    查（見偵卷第19頁），經核合於自首之規定，本院審酌其主
    動供承犯行，減省司法資源，依刑法第62條前段之規定，減
    輕其刑。
三、爰審酌被告未能恪遵交通規則，貿然闖越紅燈直行，且未禮
    讓行走於行人穿越道之告訴人，肇致本件車禍，致告訴人受
    有如犯罪事實欄所載之傷害，被告輕忽他人身體法益，實屬
    不該；兼衡被告於本院審理中坦承犯行，其警專畢業之智識
    程度，已退休，已婚，子女均已成年等一切情狀，量處如主
    文所示之刑，並諭知易科罰金之折算標準。
據上論斷，應依刑事訴訟法第299條第1項前段、第300條，道路
交通管理處罰條例第86條第1項，刑法第11條前段、第284條前段
、第62條前段、第41條第1項前段，刑法施行法第1條之1第1項，
判決如主文。
本案經檢察官董良造提起公訴，檢察官張學翰到庭執行職務。
中　　華　　民　　國　　111 　年　　7 　　月　　21　　日
                  刑事第五庭  法  官  李蕙伶　　　　　
以上正本證明與原本無異。
本判決為第一審判決，當事人如不服本判決，應於收受送達後20
日內向本院提出上訴書狀（須按他造當事人之人數附繕本）；告
訴人、被害人如不服本判決，應請求檢察官於上訴期間內提出上
訴。若有上訴權人均未提出上訴，待判決確定後本件將送檢察署
執行，檢察署將以傳票或命令告知被告有關執行之事宜，被告勿
庸於收到本判決後即前來本院或檢察署繳納易科罰金或進行其他
執行事項。
　　　　　　　　　            書記官  陳靜宜　　　　　　
中　　華　　民　　國　　111 　年　　7 　　月　　21　　日
附錄本案論罪科刑法條：
道路交通管理處罰條例第86條
（刑責之加重及減輕）
汽車駕駛人，無駕駛執照駕車、酒醉駕車、吸食毒品或迷幻藥駕
車、行駛人行道或行經行人穿越道不依規定讓行人優先通行，因
而致人受傷或死亡，依法應負刑事責任者，加重其刑至二分之一
。
汽車駕駛人，在快車道依規定駕車行駛，因行人或慢車不依規定
，擅自進入快車道，而致人受傷或死亡，依法應負刑事責任者，
減輕其刑。

中華民國刑法第284條
因過失傷害人者，處1年以下有期徒刑、拘役或10萬元以下罰金
；致重傷者，處3年以下有期徒刑、拘役或30萬元以下罰金。